【裁判字號】    98,消債更,247
【裁判日期】    980617
【裁判案由】    更生事件
【裁判全文】
臺灣臺北地方法院民事裁定           98年度消債更字第247號
聲  請  人
即  債務人  甲○○
上列當事人因消費者債務清理事件聲請更生，本院裁定如下：
    主  文
聲請駁回。
聲請費用由聲請人負擔。
    理  由
一、按債務人對於金融機構因消費借貸、自用住宅借款、信用卡
    或現金卡契約而負債務，在聲請更生或清算前，應提出債權
    人清冊，以書面向最大債權金融機構請求協商債務清償方案
    並表明共同協商之意旨，消費者債務清理條例（下稱消債條
    例）第151條第1項定有明文。復依消債條例第3條規定，債
    務人有不能清償債務或有不能清償之虞者，始得依消債條例
    所定更生或清算程序，清理其債務。又聲請更生或清算不合
    程式或不備其他要件者，法院應以裁定駁回之，但其情形可
    以補正者，法院應定期間先命補正，復為同條例第8條所明
    定。
二、聲請意旨略以：債務人曾以書面向最大債權金融機構陽信商
    業銀行股份有限公司（以下簡稱陽信銀行）請求共同協商債
    務清償方案，因協商不成立，且其無擔保或無優先權之債務
    總額未逾新臺幣（下同）1200萬元，復未經法院裁定開始清
    算程序或宣告破產，爰依法聲請更生云云。
三、經查：
（一）按消債條例所定協商前置程序之意旨，在使金融機構與債
      務人就特定種類之債務清理事務上，利用法院程序外解決
      之協商機制，為迅速有效之自主性解決。而此一程序之進
      行，有賴當事人間之協力配合，本於誠信為基礎，形成債
      務清理之共識，藉由法院之事後核可，賦予協商內容作為
      執行名義之正當性。苟債務人為直接進入更生程序，而於
      前置協商程序時，故意使協商破裂，雖有債務協商不成立
      之形式，然藉由脫法方式造成此等結論，難謂債務人有進
      行債務清理之誠意可言。
（二）本件債務人主張其已踐行前置協商程序，但未能成立，固
      有前置協商不成立通知書在卷可稽（見本院卷第18頁）。
      惟該次前置協商不成立原因為：「未能接受顯足以負擔之
      還款方案」。經本院於民國98年5月27日以北院隆民樹消
      98年度消債更字第247號函詢最大債權銀行陽信銀行關於
      債務人債務協商不成立之原因，經函覆稱：債務人於98年
      2月11日依消債條例前置協商機制，向最大債權銀行陽信
      銀行申請，其協議還款方案：全體無擔保債權總額131萬
      4863元、期數180期、利率3％、每期攤還金額9081元，惟
      因債務人未能接受足以負擔之還款方案，致協商無法成立
      。顯見債務人並無申請前置協商之誠意，僅企圖以申請協
      商不成立，遂其聲請更生降低債務等語，有該行98年6月5
      日函文附卷可稽（見本院卷第31頁）。又依債務人提供之
      財政部臺北市國稅局95、96年度綜合所得稅各類所得資料
      清單觀之，債務人每月平均收入為6萬8301元。債務人謂
      伊自97年9月起即失業離職，雖提出永昶實業股份有限公
      司離職證明書乙紙為證（見本院卷第55頁），並自稱目前
      於夜市工作，每月薪資僅2萬3000元云云，惟未提出相關
      事證以實其說，經本院於98年5月26日裁定命債務人補正
      在職證明及97年1月至98年4月之收入證明，然債務人僅具
      狀稱任職友人之攤位且薪資皆領取現金，無法提出相關資
      料云云，復未提出其他證據以資佐證，本院無從查知債務
      人所言是否屬實。
（三）次查，債務人於財產及收入狀況說明書自承每月必要支出
      為1萬2880元，債務人雖另稱伊目前於桃園縣楊梅鎮賃屋
      居住，故每月尚須支出房屋租金1萬元，並提出房屋租賃
      契約書乙份為證（見本院卷第58至59頁），然債務人迄未
      提出繳納房屋租金之相關證明，且觀諸債務人所提出之消
      費單據，其加油及購買日常用品之地點均位於臺北市，則
      債務人目前是否如其所言，確於桃園縣楊梅鎮賃屋居住，
      尚非無疑。縱如債務人所言，自原職務離職後目前每月薪
      資僅有2萬3000元，然扣除每月必要支出後，亦餘有1萬
      120元【計算式：00000－00000＝10120】，而債務人卻不
      願接受最大債權銀行陽信銀行所提出「180期，3％利率，
      月繳9081元」之協商方案，堪認債務人無參與前置協商之
      誠意，形同未確實踐行前置協商程序。依前揭說明，本件
      更生之聲請，於法尚有未合。
四、綜上所述，債務人無參與前置協商之誠意，逕為本件更生聲
    請，於法尚有未合，應予駁回。爰裁定如主文。
中    華    民    國    98    年    6     月    17    日
                  民事第三庭    法  官  孫正華
以上正本係照原本作成。
如對本裁定抗告須於裁定送達後10日內向本院提出抗告狀，並繳
納抗告費新臺幣1,000元。
中    華    民    國    98    年    6     月    17    日
                                書記官  林秀娥


司法院資訊處製作；財團法人民間司法改革基金會備份。
